臺灣板橋地方法院交通事件裁定　　　　 94年度交聲字第479號
原處分機關　交通部公路總局臺北區監理所
異　議　人　甲○○
上列受處分人因違反道路交通管理處罰條例事件，對於交通部公
路總局臺北區監理所中華民國94年4 月7 日所為之處分（原處分
案號：北監營字第裁40-A4J100539號），聲明異議，本院裁定如
下：
    主  文
原處分撤銷。
甲○○不罰。
    理  由
一、按法院受理交通事件，準用刑事訴訟法之規定，道路交通管
    理處罰條例第89條前段定有明文，是最高法院76年臺上字第
    4986號判例：認定犯罪事實所憑之證據，雖不以直接證據為
    限，間接證據亦包括在內；然而無論直接或間接證據，其為
    訴訟上之證明，須於通常一般之人均不致有所懷疑，而得確
    信其為真實之程度者，始得據為有罪之認定，倘其證明尚未
    達到此一程度，而有合理之懷疑存在以致事實審法院無從取
    得有罪之確信時，即應由法院為諭知被告無罪之判決，亦即
    刑事訴訟法上法院認定事實之最重要原則「認定被告有罪，
    就該有罪事實不能有任何之合理懷疑存在」，於法院審理行
    為人違反道路交通管理處罰條例案件時，自當有其適用。易
    言之，法院於審理行為人違反道路交通管理處罰條例案件，
    當踐行完畢調查證據之程序後，為事實之認定時，如就原處
    分機關所認定之行為人違規之事實仍有合理之訴訟上懷疑，
    而無法百分之百確信行為人確有該當於道路交通管理處罰條
    例各該處罰條文之構成要件事實時，即應依訴訟上之待證事
    實「倘有懷疑，則從被告之利益作解釋」之證據法則，作對
    受處分人有利之認定。
二、本件原處分機關認異議人即受處分人甲○○於民國93年11月
    20日中午12時18分許，騎乘車牌號碼QBN-331 號輕型機車，
    在臺北市中興橋機車引道甫下環河南路1 段即違規左轉環河
    南路往北行駛，經臺北市政府警察局交通警察大隊直屬第三
    分隊警員乙○○以違反道路交通管理處罰條例第48條第2 款
    規定攔停製單舉發，嗣受處分人於舉發通知單上所載之應到
    案日期後之94年2 月14日始向原處分機關提出申訴，經原處
    分機關函請舉發單位調查結果，仍認受處分人有上述騎乘機
    車違規之行為，原處分機關乃於94年4 月7 日依道路交通管
    理處罰條例第48條第2 款（裁決書贅載第1 項，應予更正）
    、第63條第1 項第1 款（裁決書漏引第1 款，應予補正）、
    違反道路交通管理事件統一裁罰基準表之規定，裁處受處分
    人罰鍰新臺幣一千八百元，並記違規點數一點。
三、訊據受處分人甲○○始終堅詞否認有於上揭時、地騎乘車牌
    號碼QBN-331 號輕型機車而有不依標誌標線號誌指示之違規
    事實，辯稱：伊於92年10月3 日上午自臺北縣三峽鎮往新店
    市途中遺失皮夾，該皮夾內有身分證、汽車駕照、機車駕照
    、健保卡、金融卡等物，後來才知遺失的證件遭人拾獲並持
    以冒用，本件違規行為，非伊所為，疑被他人冒用身分等語
    。經查，證人即臺北市政府警察局交通警察大隊直屬第三分
    隊警員乙○○於本院調查時結證稱：本件舉發時間係於93年
    11月20日中午12時18分許，地點是在臺北市○○○路、中興
    橋機車引道附近，伊當時目睹駕駛人騎乘機車自臺北縣三重
    市往臺北市方向經中興橋下引道後，違規左轉環河南路往北
    行駛，就當場攔停製單舉發，並交付駕駛人簽收罰單，舉發
    通知單上被通知人欄之「甲○○」字樣就是當場由被伊攔停
    的駕駛人簽的等語；另證人丙○○於本院調查時亦結證稱：
    本件舉發通知單上之上「甲○○」的簽名是伊所簽，伊就是
    當日被警察攔停的駕駛人，伊現因偽造文書案件，尚在法院
    審理中等語。此自上述二位證人證述之情節以觀，並參諸卷
    附之舉發通知單確有丙○○偽簽之「甲○○」字樣，足認本
    件真正之違規駕駛人係丙○○，而丙○○係因冒甲○○之名
    ，並偽造「甲○○」之署押接受舉發，且逕自簽收舉發通知
    單甚明，是倘無其他積極事證足資證明受處分人仍有上揭違
    規行為，自應認其所為上開辯解可採，而作對受處分人有利
    事實之認定。
四、綜上所述，原處分機關所認定受處分人有前述騎乘機車違規
    之情事，因本件查無其他積極證據足以證明，自應作對受處
    分人有利之認定，原處分機關未予詳查，遽對受處分人為前
    開裁罰，即難認為允當。本件受處分人之異議為有理由，自
    應由本院將原處分撤銷，並另為不罰之諭知如主文第2 項所
    示，以資適法。
據上論斷，應依道路交通案件處理辦法第20條前段，裁定如主文
。
中　　華　　民　　國　　94　　年　　5 　　月　　31　　日
                  交通法庭    法  官  張江澤
以上正本證明與原本無異。
如不服本裁定，應於裁定送達後5日內，向本院提出抗告狀。
                              書記官  林怡秀
中　　華　　民　　國　　94　　年　　5 　　月　　31　　日
